臺灣新北地方法院民事裁定
111年度消債更字第75號
聲  請  人
即 債務 人  刁蓉蓉    
代  理  人  劉欣怡律師（法扶律師）    
上列聲請人依消費者債務清理條例（下稱消債條例）聲請更生事
件，本院裁定如下：
    主  文
債務人刁蓉蓉自中華民國111年4月21日上午10時起開始更生程序
。
命司法事務官進行更生程序。
    理  由
一、按債務人不能清償債務或有不能清償之虞者，得依本條例所
    定更生程序，清理其債務；債務人無擔保或無優先權之債務
    總額未逾新臺幣（下同）1,200萬元者，於法院裁定開始清
    算程序或宣告破產前，得向法院聲請更生；債務人對於金融
    機構負債務者，在聲請更生或清算前，應向最大債權金融機
    構請求協商債務清償方案，或向其住、居所地之法院或鄉、
    鎮、市、區調解委員會聲請債務清理之調解；協商或調解成
    立者，債務人不得聲請更生或清算，但因不可歸責於己之事
    由，致履行有困難者，不在此限，消債條例第3條、第42條
    第1項、第151條第1項、第151 條第7項分別定有明文。又法
    院開始更生程序之裁定，應載明其年、月、日、時，並即時
    發生效力；法院裁定開始更生或清算程序後，得命司法事務
    官進行更生或清算程序，必要時得選任律師、會計師或其他
    適當之自然人或法人一人為監督人或管理人，消債條例第45
    條第1項、第16條第1項亦有明文。
二、本件聲請意旨略以：聲請人離婚後獨力扶養女兒，為提供其
    更好的生活環境，因此聽信友人建議以信用卡借錢換取現金
    之方式，投資友人開設快餐店，當時友人承諾日後會幫忙繳
    付卡費，但後來避不見面亦不願意協助清償債務，聲請人每
    月賺取薪資無力負擔卡費而累積債務。目前累積債務總額為
    2,287,649元，於消債條例施行後，曾依消債條例第151條第
    1項向本院聲請前置調解，調解期日由債權金融機構兆豐國
    際商業銀行股份有限公司（下稱兆豐銀行）出席，並提出分
    180期、年利率7%、每月9,602元之協商方案之協商清償方案
    。惟聲請人尚有資產公司債務，因而協商不成立，爰於法院
    調解不成立時以言詞聲請更生程序等語。
三、本院認定如下：
　　㈠聲請人於本件更生之聲請前曾向本院聲請前置調解，兆豐
      銀行提出分180期、年利率7%、每月清償9,602元之協商方
      案，惟聲請人尚有資產公司債務無法負擔該協商方案，因
      而協商不成立等情，經本院調閱110年度司消債調字第959
      號卷宗（下稱調解卷）核閱無誤，則聲請人確有依照消債
      條例第151條第1項規定向本院聲請債務清理調解之事實，
      當堪認定。
　　㈡本件聲請人所提更生之聲請可否准許，須審究聲請人的情
      況是否符合消債條例第3條「債務人不能清償債務或有不
      能清償之虞者」之要件。經查：
　　⒈聲請人主張其有不能清償債務之情事，業據其提出財產及
      收入狀況說明書、債權人清冊、債務人清冊、財團法人金
      融聯合徵信中心查詢當事人綜合信用報告回覆書、108至1
      09年度綜合所得稅各類所得資料清單、全國財產稅總歸戶
      財產查詢清單、華南銀行新臺幣存款存摺封面暨內頁、合
      作金庫銀行綜合存款存摺封面暨內頁、切結書、薪資單、
      勞工被保險人投保資料表暨明細、臺灣士林地方法院110
      年度司執助字第5455號執行命令、現戶全戶戶籍謄本、新
      光人壽保險費繳納收據、員工在職證明書、新光人壽保單
      明細表、兆豐銀行存款往來明細查詢、中國信託銀行台幣
      帳戶存摺封面暨內頁、華泰商業銀行歷史資料查詢/列印
      作業、聯邦商業銀行存摺存款明細表、玉山銀行帳戶交易
      明細、遠東國際商業銀行活期存款往來明細查詢、台新銀
      行台幣存款歷史交易明細查詢、第一銀行存摺存款客戶歷
      史交易明細表、新光銀行存款帳戶存提交易明細查詢、中
      華郵政股份有限公司客戶歷史交易清單等資料（見調解卷
      第7至36、44頁，本院卷第45至77、101至265頁）為證，
      堪認屬實。
　　⒉聲請人主張其每月必要支出為伙食支出8,000元、房屋租金
      7,500元、個人電信費556元、交通費1,280元、電費1,000
      元、家庭雜支費1,000元、醫療費380元等項，共計19,716
      元等語。並就上述支出提出不動產租賃契約、電費繳交紀
      錄表、電信費繳款通知暨代收款專用繳款證明、台北捷運
      購票證明等件供參（見本院卷第79至97頁），是本院考量
      聲請人的家庭狀況、工作型態、目前社會經濟消費之常情
      ，認為原告主張負擔上述必要費用的支出數額，並未逾一
      般人生活程度。而且，消債條例之立法目的，除使債務人
      得透過更生程序清償債務、重建其經濟生活，也應保障債
      務人於更生方案履行期間內，得保有符合人性尊嚴之最低
      基本生活，以及保留債務人於各項目中費用留用之彈性，
      以維持債務人最基礎生活水準。因此，聲請人上述主張尚
      屬合理。
　　⒊本件聲請人目前每月薪資約為29,431元，扣除上開每月必
      要生活支出後餘額為9,715元（計算式：29,431元－19,716
      元＝9,715元）。而聲請人現累積之債務總額為2,287,649
      元，於不加計後續發生之利息、違約金之情形下，上開債
      務總額尚需約19.6年（計算式：2,287,649元÷9,715元÷12
      個月≒19.6年）始能清償完畢。是以本院審酌聲請人現況
      之財產、勞力及信用等清償能力，以聲請人每月收入於扣
      除合理之基本生活費用後，堪信已不能清償前開所負無擔
      保或無優先權債務2,287,649元。從而，聲請人所為本件
      更生聲請，符合消債條例第3條所定之要件。
四、綜上所述，本件聲請人為一般消費者，並未從事營業活動。
    其有無法清償債務之虞的情事發生，又所負無擔保或無優先
    權之債務，並未逾1,200萬元，且未經法院裁定開始清算程
    序或宣告破產，又查無消債條例第6條第3項、第8條或第46
    條各款所定駁回更生聲請之事由存在，則聲請人聲請更生，
    於法有據，應予准許，爰裁定如主文。
五、聲請人於更生程序開始後，應另提出足以為債權人會議可決
    或經法院認為公允之更生方案以供採擇，俾免更生程序進行
    至依消債條例第61條規定應行清算之程度，附此敘明。
六、依消債條例第11條第1項、第45條第1項、第16條第1項，裁
    定如主文。
中　　華　　民　　國　　111 　年　　4 　　月　　21　　日
              民事第六庭    法　　　官　許映鈞
以上正本證明與原本無異。
本件裁定不得抗告。
本裁定已於民國111年4月21日上午10時公告。
中　　華　　民　　國　　111 　年　　4 　　月　　21　　日
                            書　記　官　賴麗莎